最高法院刑事判決　　　　　　　　　　　　　　　九十一年度台上字第五○二六號
　　上　訴　人　甲○○
右上訴人因違反毒品危害防制條例案件，不服台灣高等法院台南分院中華民國九十一
年六月十九日第二審判決（九十一年度上訴字第三七五號，起訴案號：台灣雲林地方
法院檢察署八十九年度偵字第三四一三號），提起上訴，本院判決如左：
    主  文
原判決撤銷，發回台灣高等法院台南分院。
    理  由
本件原判決認定上訴人甲○○意圖販賣第一級毒品海洛因及第二級毒品安非他命牟利
，駕駛其向友人借得之車號Ｃ五｜四三○七號自小客車，於民國八十九年五月九日十
五時許，至嘉義縣溪口鄉本厝村厝子十三號胡文祝住處，搭載胡文祝上車後，逕駛往
嘉義市區某不詳地點，取得毒品海洛因十三包（毛重約十二‧三公克）、安非他命二
包（毛重約五十七公克）、販賣工具電子磅秤一台、小分裝袋三十個後，將之與吸食
工具注射針筒三支、吸食器具一組、玻璃管二支、橡皮筋一條、小剪刀二支、美娜水
一瓶、工具夾二支等物放置一起，均裝入黑色紙盒裡面及用透氣膠帶一捲包裝好，再
置放在該車後座上加以持有，並欲駕車北上找買主。嗣於八十九年五月十日七時許，
途經國道一號公路后里收費站北向處（台中縣后里鄉路段），經巡邏員警陳科宏、吳
桂燈路檢發現上情，並扣得海洛因十三包（毛重約十二‧三公克，其中十包，為海洛
因成分，毛重七點六四公克，驗後淨重五點零四公克，另三包，為葡萄糖成分）、安
非他命二包（檢驗時分為四包，毛重五三點九公克，驗後淨重五一點五公克）、電子
磅秤一台、小分裝袋三十個、注射針筒三支、吸食器具一組、玻璃管二支、橡皮筋一
條、小剪刀二支、美娜水一瓶、工具夾二支、黑色紙盒一個、透氣膠帶一捲等物等情
。因而撤銷第一審諭知上訴人無罪之判決，改判論處上訴人意圖販賣而持有第一級毒
品罪刑及意圖販賣而持有第二級毒品罪刑（均累犯），固非無見。
惟查：(一)、一行為而觸犯數罪名者，為想像競合犯，應從一重處斷，刑法第五十五條
前段定有明文。依原判決事實欄之記載，上訴人係意圖販賣第一級毒品海洛因及意圖
販賣第二級毒品安非他命而同時在汽車上放置其持有之海洛因及安非他命，嗣被警查
獲，則上訴人顯係一行為而觸犯意圖販賣而持有第一級毒品及意圖販賣而持有第二級
毒品罪，為想像競合犯，原判決竟依數罪併罰規定論處，顯有未合。(二)、毒品危害防
制條例第五條第一項之意圖販賣而持有第一級毒品罪，法定本刑為無期徒刑及十年以
上有期徒刑，而無期徒刑不得加重，刑法第六十五條第一項亦有明文規定，原判決依
累犯規定加重其刑時，就無期徒刑部分亦加重其刑，難謂適法。(三)、販賣毒品罪，並
不以販入後復行賣出為要件，只需以營利為目的，將毒品販入或賣出，有一於此，其
犯罪即告成立，此與意圖販賣而持有毒品罪，乃指意圖販賣而因販入以外之原因而持
有，嗣始意圖販賣者，迥然不同。原判決事實欄記載上訴人意圖販賣牟利而駕車至嘉
義市區「取得」查扣之毒品等情，然所謂「取得」毒品，究竟如何取得？係販入或拿
取自己之毒品？其取得之毒品是否係原即意圖販賣而販入之毒品？抑因其他原因而持
有該毒品？原審就此重要事項未予審認、說明，亦有可議。(四)、採為判決基礎之證據
資料，必須經調查程序，以顯示於審判庭者，始與直接審理主義相符，否則其踐行之
訴訟程序，即屬違背法令。原審對卷內警政署刑事警察局之指紋鑑定書，未依刑事訴
訟法第一百六十五條第一項規定，踐行調查程序於審判期日向上訴人宣讀或告以要旨
，逕採為認定上訴人犯罪之論據，亦屬違法。上訴意旨指摘原判決違背法令，尚非全
無理由，應認有發回更審之原因。
據上論結，應依刑事訴訟法第三百九十七條、第四百零一條，判決如主文。
中      華      民      國    九十一    年      九      月     十一     日
                              最高法院刑事第七庭
                                  審判長法官  張  信  雄
                                        法官  賴  忠  星
                                        法官  張  清  埤
                                        法官  呂  永  福
                                        法官  林  開  任
      右正本證明與原本無異
                                              書  記  官
中      華      民      國    九十一    年      九      月     十七     日
